臺灣桃園地方法院刑事判決
111年度侵訴字第43號
公  訴  人  臺灣桃園地方檢察署檢察官  
被      告  陳志隆


指定辯護人  公設辯護人 彭詩雯  
上列被告因妨害性自主罪案件，經檢察官提起公訴（110年度偵
字第40180號），本院判決如下：
    主  文
乙○○對於十四歲以上未滿十六歲之女子為性交，處有期徒刑伍月
。
    事  實
乙○○在桃園市○鎮區○○路○○○段000號有泰機車行擔任維修師父，
於民國110年9月12日2時許，見素不相識之A女（代號AE000-A110
406，真實姓名年籍詳卷，下稱A女)隻身一人行經機車行外，遂
上前搭訕，並提議去龍潭乳姑山看夜景，A女欣然答應，乙○○旋
駕機車搭載A女，並另偕男性友人四人，騎機車同往，看完夜景
，一行人再轉往中壢區某撞球館打撞球、飲酒、聊天，期間A女
告知乙○○其為國中生，嗣夜遊結束，乙○○與友人分手，繼搭載A
女回返其位於龍潭區天龍二巷8號2樓住處房間內繼續喝酒聊天，
此時乙○○色心頓起，出於與十四歲以上未滿十六歲之少女性交之
犯意，撲向躺在床上玩手機之A女，A女見狀並未反抗，更與乙○○
親吻，乙○○順勢接續以性器進入A女性器，完成性交一次。
    理  由
一、認定犯罪事實所憑之證據及理由：
  ㈠上開事實，訊據被告乙○○於本院審理時，坦承不諱，核與證
    人即被害人Ａ女於警詢、偵訊及本院審理時之證述大致相符
    ，足認被告前開任意性自白確與事實相符，堪信屬實。
  ㈡公訴意旨雖以：被告明知被害人Ａ女為未滿14歲之女子，有對
    於未滿14歲之女子為性交之故意，而認被告所為係犯刑法第
    227條第1項之對未滿14歲之女子為性交罪嫌，並以被害人Ａ
    女於偵查中之指述為主要論據，惟訊據被告堅詞否認明知Ａ
    女為未滿14歲之女子。是本案應審究者厥為被告是否明知或
    可得而知被害人Ａ女之實際年齡未滿14歲。經查：
    ⒈按刑法第227條第1項至第4項之對於未滿14歲之男女，或對
      於14歲以上未滿16歲之男女為性交或猥褻罪，固不以行為
      人明知被害人為未滿14歲，或14歲以上未滿16歲之人為絕
      對必要，若其有與未滿14歲，或14歲以上未滿16歲之人性
      交之不確定故意者，亦應成立上開罪名。然所謂之「不確
      定故意」，係指行為人雖不知被害人未滿14歲，或係14歲
      以上未滿16歲之人，但其主觀上已預見被害人可能係未滿
      14歲，或係14歲以上未滿16歲之人，竟仍執意為之，而不
      違背其本意者而言。亦即行為人主觀上已有前述預見，為
      認定其具有不確定故意之前提，此與在客觀上能否預見無
      關；縱客觀上能預見，但若行為人主觀上並無此項預見，
      即無所謂不確定故意可言（最高法院93年度臺上字第3557
      號、99年度臺上字第2001號判決意旨參照）
　　⒉被害人Ａ女係98年○月○日生，有其性侵害案件代號與真實姓
      名對照表存卷可稽，則Ａ女於本案發生之際，客觀上為未
      滿14歲之女子，首應認定
　  ⒊被告固於檢察官偵訊時，對於檢察官問及「本件涉犯與未
      滿十四歲人性交，是否認罪？」答：「我認罪」。然而詳
      閱被告警詢、偵訊筆錄，檢警兩方均未就被告是否知悉Ａ
      女為未滿十四歲之女子一節有過詢問，亦不曾告以刑法第
      227條第1項與未滿十四歲之女性交罪之成立，除客觀上性
      交對象須為未滿十四歲之女子外，尚須行為人在性交前或
      性交中主觀上明知或可得而知為未滿十四歲之女子，始負
      刑責，而被告為一般尋常民眾，學歷亦僅高中程度（見警
      詢筆錄人別資料之記載），不言可喻其法律知識有所不足
      ，加之接受檢警調查時並無律師陪同，故於接受檢警調查
      而知Ａ女實際年龄為未滿十四歲之女子時，恐生因客觀上
      對方確為未滿十四歲之女子而自認已然犯罪之誤解，從而
      被告在偵訊時之認罪自白，實不足以資為被告主觀上明知
      或可得而知Ａ女為未滿14歲女子之憑據。
　　⒋本案被告與被害人A女，在本案之前原為不相識之陌生人，
      係於110年9月12日2時許，被告在其任職之機車行，見身
      高165公分、留長髮、著便服之A女隻身一人行經機車行，
      遂上前搭訕，A女則應許一同出遊看夜景，進出撞球館打
      撞球、飲酒、聊天，結束後再前往被告位於龍潭區天龍二
      巷8號2樓住處房間內繼續喝酒聊天，期間A女有告知其為
      國中生，惟仍於酒精催情下，兩人發生性關係等情，業據
      被害人A女於警詢及本院審理時證述明確，而被害人A女固
      證稱有告知被告其為國中生，然未再進一步明確告知究為
      國一新生或臨畢業之國三生，則依國民教育法第2條前段
      、第3條第1項規定，國中階段之男女，年齡分佈於12至15
      歲之間，縱跨14歲上下，故僅憑知悉A女為國中生此單一
      因素，遂認被告明知或可預見被害人A女為未滿十四歲之
      人，似嫌速斷。再者，依前述兩人相識過程、相識不到24
      小時即發生性關係及互動情形，可知被害人A女之外形已
      與一般成年女子無異，對於自身實際年紀除告知為國中生
      外，即未再透露其他訊息，且深夜時分，突遭陌生男子搭
      訕邀約出遊，亦表現得落落大方全無羞澀膽怯之情，更不
      避諱與一眾陌生男子相處並飲用酒類，則在別無其他資訊
      之情況下，觀察A女形於外之舉止，甚難不使一般人誤認
      其為年紀較長之國中生。從而，本院難以Ａ女於本院審理
      時證稱有告知被告其為國中生一節，遽以認定被告主觀上
      已明知或可得而知Ａ女係未滿14歲之少女，並基於罪疑唯
      輕之法則，應認被告主觀上可得而知A 女係十四歲以上，
      未滿十六歲之女子。
    ⒌綜上所述，被告因被害人Ａ女客觀上之行為表現致主觀上誤
      認被害人Ａ女之年齡為14歲以上未滿16歲，而發生主觀認
      識之內容與客觀上Ａ女實際年齡不一致之情況，又刑法上
      犯罪之故意，祇須對於犯罪事實有所認識，有意使其發生
      或其發生不違背其本意，仍予以實施為已足，不以行為人
      主觀之認識與客觀事實兩相一致為必要，故行為人主觀上
      欲犯某罪，事實上卻犯他罪時，依刑罰責任論之主觀主義
      思潮，首重行為人之主觀認識，應以行為人主觀犯意為其
      適用原則，必事實上所犯之他罪有利於行為人時，始例外
      依該他罪處斷。我國暫行新刑律第13條第3項原亦有「犯
      罪之事實與犯人所知有異者，依下列處斷：所犯重於犯人
      所知或相等者，從其所知；所犯輕於犯人所知者，從其所
      犯」之規定。嗣制定現行刑法時，以此為法理所當然，乃
      未予明定，亦據最高法院以92年度臺上字第1263號、93年
      度臺上字第6651號判決意旨闡述明確，是本案基於「所知
      輕於所犯，從其所知」之法理，自應依被告主觀所知，論
      以被告係犯刑法第227條第3項之對14歲以上未滿16歲之女
      子為性交罪，且事證已臻明確，自應依法論科。
二、論罪科刑：
  ㈠核被告所為，係犯刑法第227條第3項對於14歲以上未滿16歲
    之女子為性交罪。公訴意旨認被告係犯刑法第227條第1項之
    對於未滿14歲之女子為性交罪，尚有未洽，有如前述，惟因
    起訴之基本社會事實相同，且本院已依刑事訴訟法第95條第
    1款規定告知當事人變更起訴法條之旨，使其得行使訴訟上
    攻擊、防禦權，爰依刑事訴訟法第300條規定變更起訴法條
    。另被告前曾因妨害兵役案件，為本院以104年度壢簡字第1
    625號判處有期徒刑2月確定；再因偽造文書等案件，經本院
    以105年度簡字第359號判處有期徒刑3月確定，嗣經定執行
    刑為4月確定，並於106年8月15日易科罰金行完畢，有刑案
    查註紀錄表可稽，然依照司法院釋字第775號解釋意旨及刑
    事訴訟法第161條第1項規定，被告構成累犯之事實及應加重
    其刑之事項，均應由檢察官主張並具體指出證明之方法後，
    經法院踐行調查、辯論程序，方得作為論以累犯及是否加重
    其刑之裁判基礎。本案檢察官固提出被告並不爭執之刑案查
    註紀錄表證明被告構成累犯，卻未就被告構成累犯而應加重
    其刑之事項具體指出證明之方法，基於我國刑事審判程序採
    取改良式當事人進行主義之精神以及刑事訴訟法第163條第2
    項規定法院應依職權調查之事項，依目的性限縮解釋，應以
    利益於被告之事項為限。準此，本院無從僅憑卷附之刑案查
    註紀錄表，逕依職權認定被告應依累犯之規定加重，併此敘
    明。
  ㈡爰審酌被告於案發時，主觀上既已認知被害人係14歲以上未
    滿16歲之女子，竟仍不知自我約束，率與之性交，影響其身
    心之健全發展，且自承案發後迄至本院審理期日前兩個星期
    始透過工作上之老闆向被害人表達和解之意，實應予非難，
    惟念及被告犯後坦承犯行，兼衡其犯本案之動機、手段、情
    節、對被害人身心健全發展所生危害程度、高中就學之智識
    程度、勉持之家庭經濟狀況等一切情狀，量處如主文所示之
    刑，以資懲儆。
據上論斷，依刑事訴訟法第299條第1項前段、第300條，判決如
主文。
本案經檢察官甲○○提起公訴，檢察官林穎慶到庭執行職務。
中　　華　　民　　國　　111 　年　　10　　月　　7 　　日
                  刑事第十一庭　審判長法  官  潘政宏
                                      法　官　翁健剛
                                      法　官　蔡旻穎
以上正本證明與原本無異。
如不服本判決應於收受判決後20日內向本院提出上訴書狀，並應
敘述具體理由。其未敘述上訴理由者，應於上訴期間屆滿後20日
內向本院補提理由書(均須按他造當事人之人數附繕本)「切勿逕
送上級法院」。 
      　　　　　　　　　　　　　　　  書記官　張怡婷　　
中　　華　　民　　國　　111 　年　　10　　月　　11　　日
附錄本案論罪科刑法條全文 
中華民國刑法第227條
（未成年人）
對於未滿十四歲之男女為性交者，處3年以上10年以下有期徒刑
。
對於未滿十四歲之男女為猥褻之行為者，處6月以上5年以下有期
徒刑。
對於十四歲以上未滿十六歲之男女為性交者，處7年以下有期徒
刑。
對於十四歲以上未滿十六歲之男女為猥褻之行為者，處3年以下
有期徒刑。
第1項、第3項之未遂犯罰之。